【裁判字號】    99,台上,6265
【裁判日期】    991014
【裁判案由】    業務過失致人於死
【裁判全文】
最高法院刑事判決            九十九年度台上字第六二六五號
上  訴  人  甲○○
選任辯護人  蔣志明律師
上列上訴人因業務過失致人於死案件，不服台灣高等法院台中分
院中華民國九十七年十二月三十一日第二審判決（九十七年度交
上訴字第二二八四號，起訴案號：台灣台中地方法院檢察署九十
六年度偵字第一七一八六號，九十六年度調偵字第五三七號），
提起上訴，本院判決如下：
    主  文
原判決撤銷，發回台灣高等法院台中分院。
    理  由
本件原判決認定上訴人甲○○為台中汽車客運股份有限公司之司
機，負責旅客之載運，為從事駕駛業務之人。於民國九十六年四
月二十一日二十一時五十分許，駕駛該公司０七九－FC號營業大
客車，沿台中縣烏日鄉○○路○段一二九號前之市區道路，由西
往東方向行駛，本應注意行車速度不得超過五０公里，竟疏於注
意，仍以時速五十二公里之速度行駛，適有張銳冠（夜間嚴重酒
精濃度過量，血液中酒精濃度值為二八九mg/dl， 且無照駕駛）
騎乘 NQF－八七七號重型機車，自中山路二段一二九號前駛出，
違規穿越劃設有分向限制線之該路段，上訴人見狀，因煞避不及
，致大客車之左前車頭與機車左側碰撞，機車因而倒地，造成張
銳冠受有頭部外傷併顱骨骨折及出血等傷害，經送醫急救，延至
同日二十二時十四分許不治死亡，案經上訴人自首犯罪，因而撤
銷第一審諭知上訴人無罪之判決，改判論處上訴人從事業務之人
，因業務上之過失致人於死罪刑，並依中華民國九十六年罪犯減
刑條例規定減輕其刑，固非無見。
惟查：(一)、刑事訴訟法第二百零六條第一項規定：「鑑定之經過
及其結果，應命鑑定人以言詞或書面報告」。是鑑定報告書應將
鑑定經過一併載明於鑑定報告書中，若鑑定報告書僅簡略記載鑑
定之結果，而未將鑑定經過一併載明，或為任何說明，即與法定
記載要件不符，法院自應命為補正，必要時並得通知實施鑑定之
人以言詞報告或說明，否則，此欠缺法定要件之鑑定報告不具證
據資格，自無證據能力。本件原審法院將大客車之行車紀錄圖囑
託樺崎股份有限公司就行車速度變化情形為鑑定，經該公司就鑑
定後所提出之行車紀錄紙分析報告書及其附件，僅簡略記載大客
車車禍前行車速度變化情形，未見載明鑑定之經過，亦未就上開
各項數值為任何之說明，難認已符合鑑定報告之法定要件，原審
未命補正，亦未通知實施鑑定之人以言詞報告或說明，遽採為上
訴人犯罪之主要論據，難謂為允洽。又上開鑑定報告中註明「速
度紀錄針下降 6KM/H，解析前已經補正」等語，上開補正之內容
既為鑑定報告之部分內容，自屬攸關上訴人過失責任之證據資料
，原審未就上開補正內容，說明其證據取捨判斷之理由，亦欠允
當。(二)、台灣省台中縣區車輛行車事故鑑定委員會依據車禍現場
圖所載之資料，認大客車左側煞車痕總計十八點七公尺（十一點
三公尺加上三點八公尺加上三點六公尺）、右側煞車痕總計二十
一點二公尺（二點五公尺加上十一點三公尺加上三點八公尺再加
三點六公尺），上開十八點七公尺應係包含左後輪煞車痕起點至
左前輪終點，二十一點二公尺應係包含右後輪煞車痕起點至右前
輪終點，左前後各輪煞車痕實際長度應不及十八點七公尺，右前
輪煞車痕實際長度應不及二十一點二公尺等語。但未鑑定分析上
開大客車各煞車痕之實際長度，致無法比對汽車煞車距離、行車
速度及道路摩擦係數對照表，以判定大客車肇事時是否超速行駛
，原審未命補正，亦未自行調查審認，致上訴人之過失責任不明
，難謂無調查職責未盡之違誤。上開違誤或為上訴意旨所指，或
為本院得依職權調查之事項，應認有撤銷發回更審之原因。
據上論結，應依刑事訴訟法第三百九十七條、第四百零一條，判
決如主文。
中    華    民    國  九十九  年    十    月   十四   日
                      最高法院刑事第五庭
                          審判長法官  陳  正  庸
                                法官  林  秀  夫
                                法官  林  瑞  斌
                                法官  王  聰  明
                                法官  謝  靜  恒
本件正本證明與原本無異
                                      書  記  官
中    華    民    國  九十九  年    十    月   十九   日
                                                     m

司法院資訊處製作；財團法人民間司法改革基金會備份。
